臺灣高等法院臺中分院民事裁定　　　　　100年度抗字第142號
抗　告　人　黃藍秀金
法定代理人　黃典隆
上列抗告人與第一商業銀行新營分行等人間訴訟救助事件，抗告
人對於中華民國100年2月24日臺灣臺中地方法院100年度救字第
23號裁定，提起抗告，本院裁定如下：
    主  文
抗告駁回。
抗告程序費用由抗告人負擔。
    理  由
一、抗告意旨略以：按當事人無資力支出訴訟費用者，法院應依
    聲請，以裁定准予訴訟救助。又法院認定前項資力時，應斟
    酌當事人及其共同生活親屬基本生活之需要。民事訴訟法第
    107條定有明文。次按社會救助法規定，家庭財產未逾新台
    幣（下同）300萬元，動產未逾75,000元，台中市每月收入
    每人未逾10,792元者為低收入戶；家庭財產未逾650萬元，
    動產未逾150,000元，台中市每月收入每人未逾16,188元者
    為中低收入戶；家庭財產逾650萬元，動產逾150,000元，台
    中市每月收入每人逾16,188元者為基本生活標準；民事訴訟
    法第107條所定之基本生活所需，即應以上開資料為認定標
    準。而抗告人家庭財產僅537,060元，動產零元，收入零元
    ，並不足基本生活、及中低生活所需，甚不足最低生活之所
    需，故無資力支出本件訴訟費用。爰依上開規定提起本件抗
    告，請求廢棄原裁定，並准抗告人訴訟救助之聲請等語。
二、按當事人無資力支出訴訟費用者，法院應依聲請，以裁定准
    予訴訟救助。民事訴訟法第107條第1項前段定有明文。惟聲
    請訴訟救助，依民事訴訟法第109條第2項、第284條規定，
    應提出能即時調查之證據，以釋明請求救助之事由。是法院
    調查聲請人是否無資力支出訴訟費用，專就聲請人提出之證
    據為之，如聲請人並未提出證據，或依其提出之證據，未能
    信其無資力支出訴訟費用之主張為真實，即應將其聲請駁回
    （最高法院26年滬抗字第34號判例意旨參照）。又所謂「無
    資力」者，係指窘於生活，且缺乏經濟信用者而言，申言之
    ，若非取給於自己或家族所必需之生活費不能支出訴訟費用
    ，且無籌措款項以支出訴訟費用之信用技能，方能謂之為無
    資力支出訴訟費用（最高法院43年度年度台抗字第152號判
    例、88年度台聲字第582號裁定參照）。
三、經查：抗告人聲請本件訴訟救助，以其無工作能力而無收入
    ，且僅有1筆面積約19平方公尺之畸零田地，價值約263,580
    元，其並無資力支付訴訟費用等語，並據其提出財政部中區
    國稅局財產歸屬資料清單、98年度綜合所得稅各類所得資料
    清單、及郵政儲金簿等件為證。惟查：依抗告人之財產歸屬
    資料清單所示，其所有坐落臺南市○○區○○段278地號土
    地、應有部分15/100、公告現值為263,580元；又依郵政儲
    金簿明細所示，其存款雖僅有665元，然每月固定有臺中市
    政府1,500元補助款、及臺中榮民補助款13,500元至14,270
    元不等之收入，已難認其為無資力之人，而無法繳納其對原
    法院100年度抗字第10號聲請再審，應繳納之裁判費1,000元
    之事實，原裁定駁回抗告人訴訟救助之聲請，經核並無不合
    。抗告人以上由，提起本件抗告，惟抗告人之收入是否無足
    以維持其基本生活所需，係其個人生活消費習慣問題，此與
    法院審酌有無資力支出訴訟費用之認定標準，係屬二事；又
    低收入戶未必即屬窘於生活，且缺乏經濟信用，致無資力籌
    措訴訟費用。本件抗告為無理由，應予駁回。
四、依民事訴訟法第495條之1第1項、第449條第1項、第95條、
    第78條，裁定如主文。
中    華    民    國   100    年    3     月    28    日
                民事第四庭    審判長法  官  陳蘇宗
                                    法  官  林欽章
                                    法  官  張浴美
以上正本係照原本作成。
不得再抗告。
                                    書記官  阮正枝
中    華    民    國   100    年    3     月    28    日
                                                      Ａ